臺灣高等法院臺中分院刑事判決
111年度金上訴字第2267號
上  訴  人  臺灣彰化地方檢察署檢察官
被      告  陳季晴
上列上訴人因被告加重詐欺等案件，不服臺灣彰化地方法院111
年度訴字第377號中華民國111年7月11日第一審判決（起訴案號
：臺灣彰化地方檢察署111年度偵字第555、1639號，111年度少
連偵字第33、50號），提起上訴，本院判決如下：
    主      文
上訴駁回。
    事實及理由
一、本院審理範圍
  ㈠按上訴得對於判決之一部為之。上訴得明示僅就判決之刑、
    沒收或保安處分一部為之。刑事訴訟法第348條第1項、第3
    項分別定有明文。查本案檢察官以被告丁○○涉犯刑法第339
    條之4第1項第2款之加重詐欺取財罪、組織犯罪防制條例第3
    條第l項後段之參與犯罪組織罪及洗錢防制法第14條第1項之
    洗錢罪等罪嫌提起公訴，經原審審理後，認被告如起訴書附
    表編號1所示犯行，係以一行為同時犯組織犯罪條例第3條第
    1項後段之參與犯罪組織罪、刑法第339條之4第1項第2款之
    三人以上共同犯詐欺取財罪、洗錢防制法第14條第1項之洗
    錢罪，從較重之刑法第339條之4第1項第2款之三人以上共同
    犯詐欺取財罪處斷；如起訴書附表編號2至4所示犯行，各係
    以一行為同時犯刑法第339條之4第1項第2款之三人以上共同
    犯詐欺取財罪、洗錢防制法第14條第1項之洗錢罪，從較重
    之刑法第339條之4第1項第2款之三人以上共同犯詐欺取財罪
    處斷，而分別判處有期徒刑1年1月、1年、1年、1年，並定
    應執行刑為有期徒刑1年3月，併宣告緩刑4年及提供60小時
    之義務勞務。檢察官不服提起上訴，被告並未上訴。觀諸檢
    察官之上訴理由，係針對原審判決對於被告之量刑及緩刑諭
    知部分提起上訴（見本院卷第11至14頁），且據蒞庭公訴檢
    察官於本院審理時陳明：僅就原審量刑及緩刑部分提起上訴
    等語（見本院卷第66頁），是依上開法律規定，本件檢察官
    上訴效力之範圍自不及於原審所認定之犯罪事實、所犯法條
    （罪名）及沒收，本院之審理範圍僅為原審判決關於量刑及
    緩刑部分。
  ㈡關於被告所為本案犯罪事實、所犯法條（罪名）、沒收部分
    ，均非本院審理範圍，惟本案既屬有罪判決，依法有其應記
    載事項，且量刑係以原判決所認定之犯罪事實及論罪等為據
    ，故就本案犯罪事實、所犯法條及論罪部分之認定，均引用
    第一審判決書所記載之事實、證據、論罪及沒收（如附件）
    。
二、檢察官上訴意旨略以：
　㈠被告參與詐欺集團組織，並擔任「車手」協助提領詐欺集團
    成員之詐欺所得，甚至將提領之金錢轉交詐欺集團上游成員
    ，此舉除導致犯罪金流難以追查，而增加犯罪偵查之成本外
    ，同時亦助長詐欺犯罪集團之犯罪誘因，並使被害人難以獲
    得求償，被告所為侵害個人及社會法益尚非輕微，衡情並無
    可憫恕之處，且被告在詐欺猖獗之際，僅為圖一己之私財而
    為本件詐欺取財等犯行，惡性重大，對社會治安及公共利益
    的危害非輕，自不宜量處過低刑度。況被告所犯之加重詐欺
    取財罪，其法定最輕本刑為1年以上有期徒刑，且被告所犯
    罪數多達4罪，均未與被害人和解，然原審所定之應執行刑
    ，卻僅量處幾近最低法定刑度之有期徒刑1年3月，量刑實屬
    過輕，有違罪刑相當性原則，實無以收警惕之效。
　㈡依照法院加強緩刑宣告實施要點第7點：「被告有下列情形之
    一者，以不宣告緩刑為宜：（一）犯最輕本刑為1年以上有
    期徒刑以上之刑之罪。（二）犯罪行為嚴重侵害個人法益、
    影響社會治安或國家利益。」本件被告所為，係犯最輕法定
    本刑為1年以上之加重詐欺取財罪，且被告本次犯行嚴重侵
    害個人法益及社會治安，已如前述，實不宜宣告緩刑，故原
    審宣告緩刑，亦與上開實施要點之規定相左。
　㈢另被告於偵查及原審審理時雖均坦承犯行，然其未與被害人
    達成和解，被害人均未獲損害賠償，難認其犯後態度良好。
    至被告雖於原審表示：我無能力與被害人和解等語，辯護人
    於原審亦執：被告雖有意願與被害人和解，但依目前經濟狀
    況並無法賠償被害人等詞為被告辯護，似被告未曾與被害人
    有和解之磋商，而若被告真有和解誠心，本應主動與被害人
    聯繫，並以分期付款、真心誠意道歉等方式，換取被害人之
    原諒，若僅以寥寥一句「我沒有能力和解」而未實際付出和
    解心力，即可換取緩刑恩典，非但無法展現被告悔過之決心
    ，亦無非係對被害人之損害視若無睹。
　㈣又原審另以被告已經懷孕為由，若不宣告緩刑會對兒童照護
    有不利影響云云，然此說法若能成立，則家中小孩眾多或兒
    孫滿堂者，豈不就更應減免其刑？因為會影響到的小孩更多
    。而未婚、無子或是小孩已成年者則不能援引兒童權利公約
    此寬典，然而此是否為兒童權利公約之立約目的，尚非無疑
    。原審執此為由輕判，並宣告緩刑，對被告過於寬厚，足見
    原審判決有違罪刑相當性原則，難收警惕之效。
　㈤原審判決主文雖宣告被告緩刑4年，但該判決犯罪事實及理由
    三、3.卻敘明「併宣告緩刑2年」，顯有主文與理由記載不
    符之當然違背法令事由。另原審宣告緩刑雖附有「向指定之
    政府機關、政府機構、行政法人、社區或其他符合公益目的
    之機構或團體，提供60小時之義務勞務」之條件，然若將義
    務勞務比照社會勞動，以每6小時折算1日(刑法第41條第2項
    、第42條之1第1項參照)，被告應履行之義務勞務日數僅有1
    0日，相較於原審所定之應執行刑有期徒刑1年3月，2者間宛
    如雲泥之別，而被告為本件加重詐欺取財犯行，其犯罪情節
    及惡性均尚非輕微，且被告又尚未與被害人達成和解，其受
    有如此寬厚之緩刑條件，比例上有所失衡，且亦難期待如此
    優待之緩刑條件，實質上能夠警惕被告，並達到預防再犯之
    功效。是以，縱認對被告本件犯行宣告緩刑為有理由，亦應
    重新審酌妥適之緩刑條件。
　㈥綜上所述，原判決認事用法尚嫌未洽，爰依刑事訴訟法第344
    條第1項，第361條提起上訴，請將原判決撤銷，更為適當合
    法之判決。
三、駁回上訴之理由：
　㈠按刑事審判旨在實現刑罰權之分配的正義，故法院對有罪被
    告之科刑，應符合罪刑相當之原則，使輕重得宜，罰當其罪
    ，以契合社會之法律感情，此所以刑法第57條明定科刑時應
    審酌一切情狀，尤應注意該條所列10款事項以為科刑輕重之
    標準，俾使法院就個案之量刑，能斟酌至當。而量刑輕重係
    屬事實審法院得依職權自由裁量之事項，苟已斟酌刑法第57
    條各款所列情狀而未逾越法定刑度，不得遽指為違法（最高
    法院72年台上字第6696號判例參照）。查原審關於被告之科
    刑，係以行為人之責任為基礎，審酌被告犯罪之動機、目的
    、手段、情節、分工、被害人所受之損害、犯後態度、為中
    低收入戶、肢體殘障、懷孕、國中肄業之教育程度、家庭生
    活狀況等一切情狀，分別量處有期徒刑1年1月、1年、1年、
    1年，並斟酌被告本案所犯各罪之罪質同一、犯罪時間相近
    等情定應執行刑有期徒刑1年3月。經核原審判決業已斟酌刑
    法第57條各款所列情狀，就被告所犯各罪，在法定刑度內酌
    量科刑，並無偏執一端，量刑失當之情形；所定應執行部分
    ，亦與刑罰經濟及公平、比例等原則無違，核屬妥適，檢察
    官以原審量刑過輕為由提起上訴，並無理由，應予駁回。
　㈡又檢察官雖執前詞主張被告本案不宜宣告緩刑等語。惟按行
    為經法院評價為不法的犯罪行為，且為刑罰科處的宣告後，
    究應否加以執行，乃刑罰如何實現的問題。依現代刑法的觀
    念，在刑罰制裁的實現上，宜採取多元而有彈性的因應方式
    ，除經斟酌再三，認確無教化的可能，應予隔離之外，對於
    有教化、改善可能者，其刑罰執行與否，則應視刑罰對於行
    為人的作用而定。倘認有以監禁或治療謀求改善的必要，固
    須依其應受威嚇與矯治的程度，而分別施以不同的改善措施
    （入監服刑或在矯治機關接受治療）；反之，如認行為人對
    於社會規範的認知並無重大偏離，行為控制能力亦無異常，
    僅因偶發、初犯或過失等犯罪，刑罰對其效用不大，祇須為
    刑罰宣示的警示作用，即為已足，此時即非不得緩其刑的執
    行，並藉違反緩刑規定將入監執行的心理強制作用，謀求行
    為人自發性的改善更新。而行為人是否有改善的可能性或執
    行的必要性，固係由法院為綜合的審酌考量，並就審酌考量
    所得而為預測性的判斷，但當有客觀情狀顯示預測有誤時，
    亦非全無補救之道，法院仍得在一定之條件下，撤銷緩刑（
    刑法第75條、第75條之1參照），使行為人執行其應執行之
    刑，以符正義。由是觀之，法院是否宣告緩刑（含緩刑期間
    長短、有無附加負擔或條件，及緩刑期內是否付保護管束）
    ，有其自由裁量的職權，基於尊重法院裁量的專屬性，對其
    裁量宜採取較低的審查密度，祇須行為人符合刑法第74條第
    1項所定的條件，法院即得宣告緩刑，與行為人犯罪態樣、
    情節是否重大，並無絕對必然的關聯性；倘事實審法院未有
    逾越法律所規定的範圍，或恣意濫用其權限，即不得任意指
    摘為違法（最高法院102年度台上字第4161號判決、107年度
    台上字第3041號判決意旨參照）。查：
　　⑴原審本於同上見解，審酌被告一時失慮而犯本案，且犯罪
      後坦承全部犯行，經此偵審教訓自當知所警惕，信無再犯
      之虞，另考量被告為國中肄業、中低收入戶、肢體障礙，
      社會與經濟條件非佳，而未與本案被害人達成和解、賠償
      任何損失，難認被告係故意拒不賠償，又目前懷孕中，倘
      令其入監服刑，日後對於子女之照護恐有不利之影響等情
      ，以被告本案所宣告之刑，以暫不執行為適當，爰依刑法
      第74條第1項第1款規定，併予宣告緩刑4年，並為使被告
      知所戒慎，另依刑法第74條第2項第5款、第93條第1項第2
      款之規定，命被告應於緩刑期間付保護管束，並向指定之
      政府機關、政府機構、行政法人、社區或其他符合公益目
      的之機構或團體提供60小時之義務勞務。經核原審此部分
      認事用法，並無不合，且屬原審法院依其直接審理、言詞
      審理所得心證之裁量權正當行使，所附之緩刑條件已足使
      被告深切記取教訓，導正偏差行為，兼顧刑罰處罰目的及
      犯人之改過遷善，尚難認有何違反罪刑相當、比例原則及
      公平原則之不當。
　　⑵又被告所犯加重詐欺取財罪，為最輕本刑1年以上有期徒刑
      之罪，固屬法院加強緩刑宣告實施要點第7點㈠所規範不宜
      宣告緩刑之情形，惟司法院訂頒之「法院加強緩刑宣告實
      施要點」，提供法官於具體個案裁量宣告緩刑時之建議參
      考事項，本無拘束法官於個案裁量是否宣告緩刑之效力；
      個案是否宣告緩刑，仍應依據刑法相關規定獨立審判，並
      非據此剝奪或限縮法官審酌個案情節適切緩刑宣告之裁量
      權限。是檢察官以該實施要點作為不宜宣告緩刑之理由，
      亦屬無據。
　　⑶又原判決犯罪事實及理由欄三、㈡之3雖記載本案被告宣告
      「緩刑2年」，而與主文欄記載「緩刑肆年」，有不盡一
      致之情，惟按刑事判決之文字，如有顯係誤寫而不影響全
      案情節與判決本旨者，已經宣示或送達後，仍可由原判決
      之法院依聲請或本於職權以裁定更正之，大法官會議釋字
      第43號解釋可資參照，此等錯誤，既得以裁定更正，即無
      違背法令可言，不生上級審應予撤銷之問題（最高法院89
      年度台上字第1199號判決意旨參照）。又判決主文為法院
      審理之結論，判決結果如何，自應以主文為準，於已宣判
      或公告主文之場合，尤應如此，以符合信賴原則（最高法
      院102年度台上字第459號判決）。判決主文欄之記載，與
      理由欄之說明，雖不盡一致，但應以判決主文欄之記載為
      準，至於理由欄誤載部分，原審非不可依職權或依聲請裁
      定更正之，於判決本旨尚不生影響，自難據為適法之第三
      審上訴理由（最高法院100年度台上字第3274號、99年度
      台上字第8077號判決參照）。參以原判決主文欄諭知之期
      間係以國字「肆年」表示，而理由欄則以「2年」表示，
      以主文之文字表示較為慎重，應以判決主文欄之記載為準
      ，原判決理由欄內說明諭知緩刑2年，顯屬筆誤，於全案
      情節與判決本旨尚不生影響，得以裁定更正，無違背法令
      可言，不生上級審應予撤銷之問題；況原審法院於111年8
      月22日即依職權裁定將原判決原本及正本之犯罪事實及理
      由欄三、㈡之3記載「緩刑2年」等語，更正為「緩刑4年」
      ，並將此更正裁定合法送達予檢察官、被告、辯護人、告
      訴人收受在案，有原審卷附裁定正本、送達證書可稽（見
      原審卷㈠第479至497頁），是原審既已將原判決犯罪事實
      及理由欄關於緩刑期間與主文諭知者不同之部分，合法裁
      定更正，就此部分原不能指為違背法令，亦不生判決所載
      理由矛盾問題。從而，原判決犯罪事實及理由欄關於緩刑
      期間與主文諭知者不同之誤載，既不影響於全案情節與判
      決本旨，復經原審法院裁定更正在案，自無主文與理由矛
      盾違法可言，檢察官據此提起上訴，亦無理由。
  ㈢綜上所述，檢察官提起上訴無非係對原審量刑及諭知緩刑裁
    量權之適法行使任意指摘，難認可採，其上訴為無理由，應
    予駁回。
據上論結，應依刑事訴訟法第368條，判決如主文。
本案經檢察官陳立興提起公訴，檢察官吳皓偉提起上訴，檢察官
乙○○到庭執行職務。
中　　華　　民　　國　　111 　年　　11　　月　　15　　日
            刑事第七庭   審判長法　官  梁  堯  銘
                               法　官  王  鏗  普
                               法　官  羅  國  鴻
以上正本證明與原本無異。
如不服本判決應於收受送達後20日內向本院提出上訴書狀，其未
敘述上訴理由者，並得於提起上訴後20日內向本院補提理由書狀
（均須按他造當事人之人數附繕本）「切勿逕送上級法院」。因
疫情而遲誤不變期間，得向法院聲請回復原狀。  
                               書記官  吳  姁  穗 
　　　　　　　　　　　　　　　 
中　　華　　民　　國　　111 　年　　11　　月　　15　　日
【附件】
臺灣彰化地方法院刑事判決
111年度訴字第377號
公　訴　人　臺灣彰化地方檢察署檢察官 
被　　　告　丁○○　女　(民國00年00月00日生)
　　　　　　　　　　身分證統一編號：Z000000000號
　　　　　　　　　　住臺中市○○區○○路00號
　　　　　　　　　　居臺中市○○區○○街00巷00號之3（指
　　　　　　　　　　　定為送達處所）
指定辯護人　董佳政律師
上列被告因加重詐欺等案件，經檢察官提起公訴（111年度偵字
第555號、第1639號、111年度少連偵字第33號、第50號），本院
依簡式審判程序，判決如下：
    主  文
丁○○犯如附表主文欄所示之罪，各處如所示之刑。應執行有期徒
刑一年三月。緩刑四年，緩刑期內付保護管束，並向指定之政府
機關、政府機構、行政法人、社區或其他符合公益目的之機構或
團體，提供六十小時之義務勞務。
犯罪所得新臺幣八千元，沒收之。
    犯罪事實及理由
一、本案根據被告丁○○之自白、證人即同案被告徐文瑞、證人趙
    ○偉、吳○誼、徐○遠、蔡東益、如附表所示之被害人兼或於
    警詢、偵查中之證詞、蒐證照片、監視器畫面翻拍照片、職
    務報告、如附表所示金融帳號之交易明細資料，認定以下犯
    罪事實：
  ㈠丁○○自民國110年11月中旬某日起，加入「喜洋洋」、「星星
    」、「外務」、徐文瑞（另行審結）、少年趙○偉（93年11
    月生）、徐○遠（93年7月生）、吳○誼（94年9月生）等人所
    屬之集團，而該集團是3人以上、以實施詐術為手段，所組
    成具有持續性及牟利性之結構性組織，丁○○擔任領取詐欺款
    項之車手，再將款項交給詐欺集團上游，以掩飾、隱匿詐欺
    不法所得之去向。
  ㈡丁○○及所屬詐欺集團其他成員即共同意圖為自己不法所有，
    基於三人以上共同詐欺取財、洗錢之犯意聯絡，由詐欺集團
    成員，於附表所示之時間，以所示之方式，向所示之人行騙
    ，他們因而陷於錯誤，將所示之金額，匯入所示之人頭帳戶
    內，之後，丁○○依指示領款後，再將款項交給徐文瑞，因而
    成功掩飾、隱匿部分詐欺不法所得之去向（詳如附表所示）
    。
二、論罪科刑：
　㈠核被告如附表編號1所示所為，係犯組織犯罪防制條例第3 條
    第1項之參與犯罪組織罪、洗錢防制法第14條第1項之洗錢罪
    及第339條之4第1項第2款之三人以上共同犯詐欺取財罪；如
    附表編號2至4所示所為，則均係犯洗錢防制法第14條第1項
    之洗錢罪及第339條之4第1項第2款之三人以上共同犯詐欺取
    財罪。
　㈡被告就上開犯行，與上開犯罪事實部分所示之人，有犯意聯
    絡與行為分擔，應為共同正犯。
　㈢對於附表所示之被害人而言，被告共同基於單一詐欺取財、
    洗錢之主觀犯意，於緊密之時間、地點，接續提領詐騙所得
    ，侵害同一財產法益，應屬接續犯之一罪。
　㈣被告以一行為同時觸犯上開罪名，為想像競合犯，均應從一
    重之加重詐欺罪處斷。
　㈤被告所犯上開各罪，犯意各別、行為互異，應分論併罰。
　㈥被告就上開洗錢、參與犯罪組織之犯行，於偵查、本院審理
    時自白在案，應依洗錢防制法第16條第2項、組織犯罪條例
    第8條第2項後段減輕其刑（雖然此部分之犯行為想像競合犯
    ，應從一重論以加重詐欺取財罪，但想像競合犯本質為數罪
    ，在決定處斷刑時，仍應考慮輕罪之加重、減輕其刑之規定
    ，因為這樣才能比較何者為較重之刑，且決定輕罪封鎖效果
    之量刑下限）。
　㈦雖然少年趙○偉、徐○遠、吳○誼均未滿18歲，但被告僅聽從詐
    欺集團上游指示，收取提款卡並取款，隨即將款項轉交給上
    游，此外，並未與其他集團成員接觸、聯絡，而卷內並無證
    據證明被告知悉或可得知悉少年趙○偉、吳○誼、徐○遠之實
    際年齡，故無法依據兒童及少年福利與權益保障法第112條
    第1項前段之規定加重其刑，公訴人認為應該依據上開規定
    加重其刑，容有誤會。
　㈧爰審酌被告不思以合法手段賺取財富，竟加入詐欺集團，擔
    任「車手」之角色，謀求不法利益，犯罪動機實屬可議，其
    將領得款項轉交給其他詐欺集團成員，形成金流斷點，進而
    掩飾、隱匿犯罪所得，造成後續追查困難，亦使詐欺集團得
    以確保不法利得，犯罪情節非輕，另考量被告並非集團內最
    主要的核心角色，而本案被害人遭詐騙、提領之金額甚多，
    被告犯罪後，並未與任一被害人達成和解，難認其犯罪後積
    極彌補損害，另考量被害人丙○○表示：能接受被告一次給付
    5萬元，如有給付，希望法院從輕量刑，如未能給付，請求
    法院依法量刑之意見（見本院卷第83頁之刑事陳報狀），又
    被告於犯罪後坦承全部犯行，態度甚佳，被告為中低收入戶
    （見本院卷第33頁之低收入戶、中低收入戶資料查詢），其
    於本院審理時自述：我的學歷是國中肄業，已婚，有5個月
    身孕，與家人同住，目前沒有工作，我自幼有手的肢體障礙
    等語之教育程度、家庭生活狀況，辯護人表示：被告因肢體
    障礙，找工作不易，而誤入歧途，其案發後懷有身孕，經濟
    狀況困難，因而無資力賠償被害人等語，並提出孕婦手冊、
    身心障礙證明照片，請求本院從輕量刑，公訴人對於本案量
    刑並無意見、本案被害人遭詐騙金額差異、本院另考量被告
    已經懷孕，已經具有我國內國法效力之兒童權利公約之前言
    ，明白表示：「銘記兒童權利宣言中所揭示：『兒童因身心
    尚未成熟，因此其出生前與出生後均需獲得特別之保護及照
    顧，包括適當之法律保護』」可見胎兒亦享有兒童權利公約
    之權利，而兒童權利公約有多項條文，明白宣示兒童之基本
    權利，包含第3條之兒童最佳利益、第6條兒童之生存與發展
    、第9條之禁止與雙親分離，聯合國兒童權利委員會第14號
    一般性意見書第28段清楚表明：「對於刑事案，對於與法律
    產生衝突(即：被告或被確認為違法)的兒童，或(作為受害
    者或證人)法律所觸及到的兒童，以及因家長觸犯法律而受
    影響的兒童，均必適用兒童最佳利益的原則。」據此，法院
    在決定刑罰輕重時，也應該考量該刑罰本身，是否會波及到
    兒童的權利，這裡的考量，無非是出於刑罰的必要性，兒童
    並非父母的附屬品，他（她）有自己獨立的人格，本案被告
    負擔照顧孩子的重責大任，孩子有在正常的家庭環境下快樂
    、無憂成長的權利，無辜的孩子，不應該承擔母親的過錯等
    一切情狀，分別量處如附表主文欄所示之刑。
　㈨刑法第50條、第51條並未明文規定在個案中應該如何量定應
    執行之刑，對此，本院認為數罪併罰案件定應執行刑之目的
    在於「罪責原則」及「特別預防」之考量，刑罰之一般預防
    功能，將使行為人淪為「警惕世人」的工具（手段），侵害
    人性尊嚴（刑罰的一般預防功能在於立法者所設定的法定刑
    的本身），不應該在量刑或定應執行刑予以考慮，而經過此
    一特別之量刑程序，方能充分反應各行為整體之不法內涵，
    進而進行充分且不過度的罪責評價，尤其是各宣告刑對於行
    為人的刑罰意義，也應該充分考量行為人本身的人格特性及
    刑罰經濟原則，過重的刑罰反而無法達到教化之目的，更有
    可能違反比例原則。此外，本院亦認刑法第57條所規定之各
    款量刑事由，就同一事由在定應執行之刑時予以再次評價，
    並不違反「雙重評價禁止」，主要的理由在於兩者的制度目
    的不同，在決定宣告刑時，法院應該考量宣告刑之處遇是否
    合乎罪責原則與特別預防功能，在罪責框架基礎內決定具體
    刑度，但在決定應執行刑時，則是出於整體刑罰執行的考量
    ，行為人的人格罪責，已經在各罪宣告刑累加的上限下，作
    為得減輕應執行之刑之事由，尤其是行為人所犯數罪的犯罪
    特質，總和的累加觀察，更可以充分反應行為人的主觀法敵
    對意思，以及法益侵害的總體威脅程度。因而斟酌本案被告
    所犯，均屬洗錢、加重詐欺取財罪，罪質同一，被告犯後坦
    承全部犯行，但未與被害人和解，且整體財產損害金額甚多
    ，另審酌上開被害人意見、被告之教育程度、家庭生活與經
    濟狀況、目前懷孕中、本案犯罪時間相近等一切情狀，定應
    執行之刑如主文所示。
三、關於緩刑：
　㈠被告未曾因故意犯罪受有期徒刑以上刑之宣告，本案經本院
    判處應執行有期徒刑1年3月，符合刑法第74條第1項第1款之
    要件。
　㈡本院考量以下因素，認為本案有宣告緩刑之必要：
　⒈被告於犯罪後坦承全部犯行，雖然並未與本案被害人達成和
    解、賠償任何損失，但被告的學歷是國中肄業，且為中低收
    入戶，又有肢體障礙，社會與經濟條件非佳，難認被告故意
    拒不賠償，是否與被害人和解，不應該作為是否宣告緩刑的
    主要理由。
　⒉被告已經懷孕，除了應該考慮兒童最佳利益外，聯合國兒童
    權利委員會第14號一般性意見書第69段，清楚表明：「對家
    長或其他首要照顧者犯罪服刑的情況，應按逐一情況，提供
    並適用替代拘禁的做法，以充分考慮到不同的刑期對單一兒
    童或若干兒童的最佳利益造成的影響。」一旦本案不宣告緩
    刑，被告將入監服刑，日後對於孩子的照護，恐怕有不利的
    影響，並不符合兒童最佳利益，而緩刑就是可以避免兒童利
    益受到侵害的最佳選擇。
　⒊基於以上因素，本院認為，被告因一時失慮，而犯本案，其
    於犯罪後已坦承犯行，經此偵審教訓，自當知所警惕，信無
    再犯之虞，因認前開宣告之刑以暫不執行為適當，併宣告緩
    刑2年，以啟自新。
　⒋為了使被告知所戒慎，並依刑法第74條第2項第5款、第93條
    第1項第2款之規定，命被告應於緩刑期間付保護管束，且向
    執行檢察官指定之政府機關、政府機構、行政法人．社區或
    其他符合公益目的之機構或團體提供60小時之義務勞務（此
    部分乃緩刑宣告附帶之條件，依刑法第75條之1第1項第4款
    規定，違反上開之負擔情節重大，足認原宣告之緩刑難收其
    預期效果，而有執行刑罰之必要者，得撤銷緩刑之宣告）。
四、關於沒收：
　㈠犯罪工具：上開人頭帳戶之提領工具，並未扣案，本院考量
    此些帳戶業經凍結，無法繼續使用，不再具有充作人頭帳戶
    使用之危害性，已無預防再犯之必要，而此些提領工具僅為
    帳戶使用之表徵，本身價值低廉，基於比例原則之考量，爰
    不予宣告沒收、追徵（犯罪工具為裁量沒收）。
  ㈡犯罪所得：扣案之現金新臺幣（下同）8,000元，為被告所有
    之犯罪所得，自應刑法第38條之1第1項前段之規定，宣告沒
    收之。
　㈢洗錢標的沒收：
  ⒈按犯洗錢防制法第14條之罪，其所移轉、變更、掩飾、隱匿
    、收受、取得、持有、使用之財物或財產上利益，沒收之，
    同法第18條第1項前段定有明文。此一新增條文，擴大沒收
    的範圍，除了犯罪工具、犯罪所得的沒收外，亦兼及「被洗
    的錢」，以符合國際規範（可參考立法理由：修正第1項如
    下：㈠FATF40項建議之第4項建議：各國應立法允許沒收洗錢
    犯罪行為人洗錢行為標的之財產）。
  ⒉但依刑法第11條規定：「本法總則於其他法律有刑罰、保安
    處分或沒收之規定者，亦適用之。但其他法律有特別規定者
    ，不在此限。」上開洗錢標的沒收的規定，雖然屬於特別法
    ，應該優先於刑法的適用，但關於被害人優先（刑法第38條
    之1第5項）、過苛條款（刑法第38條之2第3項），洗錢防制
    法沒有特別排除之明文，依據刑法第11條前段之規定，自得
    加以適用。
　⒊本案洗錢標的並未扣案，本院考量被告並非詐騙集團核心人
    物，所提領款項隨即全數交給上游，且領取的報酬與洗錢標
    的金額甚有落差，若沒收洗錢標的，應屬過苛，經裁量後，
    依據刑法第38條之2第3項之規定，應不予宣告沒收、追徵。
本案經檢察官陳立興提起公訴，檢察官吳皓偉到庭執行職務。　
中　　華　　民　　國　　111 　年　　7 　　月　　11　　日
                  刑事第五庭  法  官  陳德池
以上正本證明與原本無異。
如不服本判決，應於收受判決後20日內向本院提出上訴書狀，並
應敘述具體理由。其未敘述上訴理由者，應於上訴期間屆滿後20
日內向本院補提理由書（均須按他造當事人之人數附繕本）「切
勿逕送上級法院」。
告訴人或被害人對於判決如有不服具備理由請求檢察官上訴者，
其上訴期間之計算係以檢察官收受判決正本之日期為準。
中　　華　　民　　國　　111 　年　　7 　　月　　11　　日
                              書記官  陳孟君
附錄論罪科刑法條全文：
組織犯罪防制條例第3條第1項
發起、主持、操縱或指揮犯罪組織者，處3年以上10年以下有期
徒刑，得併科新臺幣1億元以下罰金；參與者，處6月以上5年以
下有期徒刑，得併科新臺幣1千萬元以下罰金。但參與情節輕微
者，得減輕或免除其刑。

洗錢防制法第2條
本法所稱洗錢，指下列行為：
一、意圖掩飾或隱匿特定犯罪所得來源，或使他人逃避刑事追訴
    ，而移轉或變更特定犯罪所得。
二、掩飾或隱匿特定犯罪所得之本質、來源、去向、所在、所有
    權、處分權或其他權益者。
三、收受、持有或使用他人之特定犯罪所得。
　　
洗錢防制法第14條第1項
有第二條各款所列洗錢行為者，處7年以下有期徒刑，併科新臺
幣5百萬元以下罰金。

中華民國刑法第339條之4第1項
犯第339條詐欺罪而有下列情形之一者，處1年以上7年以下有期
徒刑，得併科1百萬元以下罰金：
一、冒用政府機關或公務員名義犯之。
二、三人以上共同犯之。
三、以廣播電視、電子通訊、網際網路或其他媒體等傳播工具，
    對公眾散布而犯之。

附表：
編號 詐騙過程 提款過程 主文 1 （被害人甲○○） 詐騙集團成員於110年11月23日下午6時13分許，撥打電話給甲○○，佯稱係東森購物客服人員，因網站遭駭客入侵，致其個人資料被竊取，需操作網路銀行、ATM解除等語，甲○○因而陷於錯誤，於110年11月24日下午5時17分至25分許，匯款4萬9,993元、4萬9,981元、1萬9,109元（起訴書漏載），至古馥華之中華郵政帳號00000000000000號帳戶內。（部分款項匯入其他人頭帳戶內，並非被告前往提領） （起訴書附表編號1） 丁○○於110年11月24日下午5時42分許、44分許，在位於彰化縣○○鎮道○路000號之道周郵局，接續提領12萬元。  丁○○犯三人以上共同詐欺取財罪，處有期徒刑一年一月。 2 （被害人戊○○） 詐騙集團成員於110年11月23日下午6時13分許，撥打電話給戊○○，佯稱係西堤牛排客服人員，因網站遭駭客入侵，致其遭到盜刷，需操作線上退刷等語，戊○○因而陷於錯誤，於110年11月24日下午5時23分至32分許，匯款9,999元、8,123元、4,998元，至古馥華上開中華郵政帳號帳戶內。 （起訴書附表編號3） 丁○○於110年11月24日下午5時50分許、59分許，在位於彰化縣○○鎮○○路0段000號之合作金庫和美分行，接續提領2萬2,000元。 丁○○犯三人以上共同詐欺取財罪，處有期徒刑一年。 3 （被害人丙○○） 詐騙集團成員於110年11月24日下午5時9分許，撥打電話給丙○○，佯稱係王品集團客服人員，因網站遭駭客入侵，致其遭到盜刷，需操ATM退刷等語，丙○○因而陷於錯誤，於110年11月24日晚間9時26分許，匯款2萬1,000元，至李宗祐之永豐銀行帳號00000000000000000號帳戶內。 （起訴書附表編號5） 丁○○於110年11月24日晚間10時2分許、3分許，在位於彰化縣○○鄉○○路○段000號之台中商業銀行秀水分行，接續提領2萬1,000元。  丁○○犯三人以上共同詐欺取財罪，處有期徒刑一年。 4 （被害人己○○） 詐騙集團成員於110年11月24日晚間7時8分許，撥打電話給己○○，佯稱係東森購物客服人員，因內部人員操作錯誤將被扣款，需操作網路銀行解除等語，己○○因而陷於錯誤，於110年11月24日晚間9時54分至58分許，匯款4萬9,986元、4萬9,986元、4萬9,985元，至陳志銘之玉山商業銀行帳號000000000000000號帳戶內。 （起訴書附表編號6） 丁○○於110年11月24日晚間10時18分至25分許，在上址台中商業銀行秀水分行，接續提領14萬9,000元。 丁○○犯三人以上共同詐欺取財罪，處有期徒刑一年。